臺灣高等法院高雄分院刑事判決　　　 100年度上訴字第1496號
上　訴　人
即　被　告　陳科云
上列上訴人因違反毒品危害防制條例案件，不服臺灣屏東地方法
院100 年度訴字第499 號中華民國100 年7 月12日第一審判決（
起訴案號：臺灣屏東地方法院檢察署100 年度毒偵字第448 號）
，提起上訴，本院判決如下：
     主  文
上訴駁回。
     理  由
一、依刑事訴訟法第350 條、第361 條、第362 條、第367 條規
    定，不服地方法院之第一審判決而上訴者，須提出上訴書狀
    ，並應敘述具體理由，為上訴必備之程式；其所提出之書狀
    未敘述上訴理由，或僅曾以言詞陳述上訴理由者，均應於上
    訴期間屆滿後20日內補提理由書於第一審法院。第一審法院
    經形式審查，認逾期未補提上訴理由者，應定期間先命補正
    ；逾期未補正者，為上訴不合法律上之程式，應以裁定駁回
    。倘已提出上訴理由，但所提非屬具體理由者，則由第二審
    法院以上訴不合法律上之程式，判決駁回。而所謂具體理由
    ，必係依據卷內既有訴訟資料或提出新事證，指摘或表明第
    一審判決有何採證認事、用法或量刑等足以影響判決本旨之
    不當或違法，而構成應予撤銷之具體事由，始克當之（例如
    ：依憑證據法則具體指出所採證據何以不具證據能力，或依
    憑卷證資料，明確指出所為證據證明力之判斷如何違背經驗
    、論理法則）；倘僅泛言原判決認定事實錯誤、違背法令、
    量刑失之過重或輕縱，而未依上揭意旨指出具體事由，或形
    式上雖已指出具體事由，然該事由縱使屬實，亦不足以認為
    原判決有何不當或違法者（例如：對不具有調查必要性之證
    據，法院未依聲請調查亦未說明理由，或援用證據不當，但
    除去該證據仍應為同一事實之認定），皆難謂係具體理由，
    俾與第二審上訴制度旨在請求第二審法院撤銷、變更第一審
    不當或違法之判決，以實現個案救濟之立法目的相契合，並
    節制濫行上訴（最高法院97年度臺上字第892 號判決意旨參
    照）。又理由是否具體，則屬第二審法院審查之範圍，不在
    命補正之列，亦即上訴書狀已記載理由，並有具體之敘述時
    ，其上訴既屬合法，第二審法院固應就其理由之是否可取，
    為實體之審理及判斷；如認其上訴書狀雖記載理由，但並未
    具體敘述時，則無須再命補正，可逕認其上訴不合法，以判
    決駁回之（最高法院97年度臺上字第1281號判決意旨參照）
    。
二、上訴人即被告陳科云（下稱被告）經原審論以「施用第一級
    毒品，累犯，處有期徒刑10月；又施用第二級毒品，累犯，
    處有期徒刑5 月。應執行有期徒刑1 年2 月」。原審判決書
    於100 年7 月20日送達被告，被告於同年8 月1 日提起上訴
    （上訴期間應另加計在途期間4 日），理由略稱「被告從頭
    到尾完全配合檢調之審查，坦承犯行，勇於面對，更決心拔
    除心中之毒，重新在人生的逆境勇往直前。希望能給予被告
    重新之機會，以證更生之目的」，為此請予撤銷原判決，另
    為適當之判決等語。
三、原審以被告「施用第一級毒品，累犯，處有期徒刑10月；又
    施用第二級毒品，累犯，處有期徒刑5 月。應執行有期徒刑
    1 年2 月」（事實、理由詳如附件，即原審判決書所示）。
    被告提起上訴，雖以書狀敘明上開上訴意旨。然查：
  (一)按量刑輕重，屬為裁判之法院得依職權自由裁量之事項，苟
    其量刑已以行為人之責任為基礎，並斟酌刑法第57條各款所
    列情狀，在法定刑度內，酌量科刑，如無偏執一端，致明顯
    失出失入情形，上級審法院即不得單就量刑部分遽指為不當
    或違法。又按法律上屬於自由裁量之事項，有其外部性界限
    及內部性界限，依據法律之具體規定，法院應在其範圍選擇
    為適當之裁判者，為外部性界限；而法院為裁判時，應考量
    法律之目的，及法律秩序之理念所在者，為內部性界限。法
    院為裁判時，二者均不得有所踰越（最高法院80年臺非字第
    473 號判例意旨參照）。
  (二)原審已敘明被告於100 年1 月4 日16時許、20時許，均在屏
    東縣內埔鄉○○路216 號住處，分別施用海洛因、甲基安非
    他命各1 次，係犯毒品危害防制條例第10條第1 項施用第一
    級毒品罪、同條第2 項施用第二級毒品罪。復說明被告前因
    毒品案件經法院定執行刑有期徒刑1 年7 月確定，於95年6
    月13日縮刑期滿執行完畢，就本件犯行係屬累犯，加重其刑
    ，並被告係對於未發覺之罪自首犯罪，因而減省訴訟資源，
    依刑法第62條前段規定減輕其刑。再審酌被告自89年起即屢
    次犯罪，素行非佳，又前經強制戒治仍再犯本案施用毒品罪
    ，顯見其戒絕毒癮之心非堅，應予相當懲戒，惟衡其智識程
    度為高中肄業，家庭經濟狀況為勉持，及於原審坦承犯行，
    尚見悔意等一切情狀，分別量處有期徒刑10月、5 月，併定
    執行刑1 年2 月。原審上開認事用法，並無違誤；而就科刑
    部分，毒品危害防制條例第10條第1 項最低度法定刑即為有
    期徒刑6 月，毒品危害防制條例第10條第2 項法定刑則為3
    年以下有期徒刑，原審審酌刑法第57條各款規定事項後，分
    別量處被告有期徒刑10月、5 月，已屬從輕量刑，且合乎法
    律之目的，更未違背內部性界限，無權利濫用之違法及違反
    比例原則、平等原則、公平正義等法則至明，核無不當。從
    而，原判決之論罪科刑，並無錯誤。
  (三)被告上訴意旨另以「被告決心拔除心中之毒，重新在人生的
    逆境勇往直前」為由。惟被告前於93年、95年間因施用毒品
    案件，經法院分別定執行刑1 年7 月、1 年6 月，又於99年
    間因另案施用毒品案件，經法院判處有期徒刑1 年，現並因
    販賣第一、二級毒品案件，由臺灣屏東地方法院審理中，有
    臺灣高等法院被告前案紀錄表在卷可憑（見本院卷11-20 頁
    ），顯見被告長期與毒品為伍，並無「拔除心中之毒」之事
    證可參。是自難認被告此部分上訴理由有據，足以構成撤銷
    原判決之具體事由。
四、綜上所述，被告上訴理由，徒以「被告坦承犯行，勇於面對
    ，更決心拔除心中之毒，重新在人生的逆境勇往直前」，而
    指摘原判決不當云云；顯非依據卷內既有訴訟資料或提出新
    事證，具體指摘原判決上開採證認事、用法或量刑等，有何
    足以影響判決本旨之不當或違法，而構成應予撤銷之具體事
    由。揆諸首揭說明，被告所提上開上訴理由，核與刑事訴訟
    法第361 條第2 項所稱「具體理由」顯非相當，其上訴顯屬
    違背法律上之程式，應由本院依同法第367 條前段、第372
    條規定，不經言詞辯論，判決如主文。
五、據上論斷，應依刑事訴訟法第367 條前段、第372 條，判決
    如主文。
中    華    民    國   100    年    9     月    26    日
                  刑事第一庭    審判長法  官  周賢銳
                                      法  官  洪碩垣
                                      法  官  曾逸誠
以上正本證明與原本無異。
施用第一級毒品部分，如不服本判決應於收受本判決後10日內向
本院提出上訴書狀，其未敘述上訴理由者，並得於提起上訴後10
日內向本院補提理由書狀（均須按他造當事人之人數附繕本）「
切勿逕送上級法院」。
施用第二級毒品部分，不得上訴。
中    華    民    國   100    年    9     月    27    日
                                      書記官  魏文常